臺灣臺北地方法院民事判決　　　　　　 100年度訴字第2784號
原　　　告　危咪咪
訴訟代理人　周新瑩
被　　　告　衣思訓
　　　　　　吳
上列當事人間請求交付房屋等事件，本院於民國100年11月8日言
詞辯論終結，判決如下：
    主      文
被告衣思訓應於原告給付新臺幣壹拾萬元之同時，將如附表所示
之房屋騰空交付予原告，並與被告吳將如附表所示房地之所
有權狀交付予原告。
訴訟費用新臺幣萬壹仟陸佰玖拾元由被告衣思訓負擔。
本判決於原告以新臺幣壹佰萬元供擔保後，得假執行。
    事實及理由
一按訴狀送達後，原告不得將原訴變更或追加他訴，但請求之基
  礎事實同一者，不在此限，民事訴訟法第255條第1項第2 款定
  有明文。原告於起訴時僅列衣思訓為被告，嗣於訴訟繫屬中，
  追加吳為被告，且變更訴之聲明如後列原告聲明項下所載
  。核其變更或追加之新訴，與舊訴係本於同一基礎事實，合於
  前開規定，應予准許。
二又被告衣思訓經合法通知，未於言詞辯論期日到場，核無民事
  訴訟法第386 條所列各款情形，爰依原告之聲請，由其一造辯
  論而為判決。
三原告起訴主張：
  (一)伊前向被告衣思訓買受如附表所示房地及該屋頂樓增建部分
    （下稱系爭房地），雙方並於民國100年3月21日簽訂不動產
    買賣契約書（下稱系爭買賣契約書），約定價金為新臺幣（
    下同）310 萬元。簽約當日被告衣思訓指定之代書即被告吳
    即將系爭房屋之鑰匙交付予伊，經伊進屋查看，發現系
    爭房屋有漏水之情形，嗣經伊與被告衣思訓溝通協調，同意
    由被告衣思訓減價10萬元，即價金變為300萬元。
  (二)伊已於100年5月間付訖價金300 萬元，並已辦妥所有權移轉
    登記，詎被告衣思訓竟以伊應再給付10萬元為由，拒絕點交
    系爭房屋予伊；另系爭房地之所有權狀為被告吳所持有
    ，惟被告吳亦拒絕將該等所有權狀交付予伊。爰依據伊
    與被告衣思訓間之買賣契約，請求被告衣思訓騰空點交系爭
    房屋，並請求被告衣思訓、吳交付系爭房地之所有權狀
    等語。
  (三)聲明為：
    1.被告衣思訓應將如附表所示房屋及該屋頂樓增建部分騰空
      點交予原告。
    2.被告衣思訓、吳應將如附表所示房地之所有權狀交付
      予原告。
    3.願供擔保請准宣告假執行。
四被告則抗辯：
  (一)衣思訓部分：本件買賣總價為310 萬元，並未因漏水問題協
    議減價10萬元。目前系爭房屋及所有權狀均尚未交付原告，
    因原告尚有尾款10萬元未付，伊得主張同時履行抗辯權，在
    原告給付尾款之前，拒絕點交系爭房屋等語。
  (二)吳部分：
    1.伊於100年3月21日系爭買賣契約書簽訂當日，依據買賣雙
      方之合意事項記載於契約。而簽約過程中買方即原告自始
      並無離開簽約現場，契約內容均由伊逐一詳細解說，伊亦
      加以確認原告是否有不明瞭或疑問之處，並請原告仔細詳
      閱。嗣經買賣雙方確認無誤後，由原告於契約書上親筆簽
      名，賣方則由其代理人即訴外人秦啟宏代簽。伊於契約書
      裝訂後，並在原告授權、監督下用印完成，嗣經伊請原告
      再次確認契約書內容無誤後，由買賣雙方及伊各執一份，
      原告並未將契約書交予伊。
    2.又原告曾希望伊協調關於尾款之給付，然伊為本件買賣之
      代書，屬第三公證人，無權決定任何事項，僅明示將原告
      之意轉達。伊嘗聽聞原告有減價10萬元之訴求，然原告究
      與何人協調，伊均未在場，如何證明其事實。且伊多次與
      被告衣思訓確認，並無減價之事。
    3.伊已盡代書之職責，且系爭房屋已移轉登記於原告名下，
      至於買賣價金及給付方式，伊無權干涉，亦不在伊職責範
      圍，待買賣雙方達成協議，伊完全配合交付所有權狀事宜
      等語。
    4.聲明為：原告之訴駁回。
五得心證之理由：
  (一)按當事人主張有利於己之事實者，就其事實有舉證之責任，
    民事訴訟法第277 條前段定有明文。原告起訴主張其與被告
    衣思訓於100年3月21日簽訂系爭買賣契約書，由其以310 萬
    元向被告衣思訓購買系爭房地等情，為被告衣思訓所不爭，
    且有該契約書在卷可稽，堪信為真，是以原告與被告衣思訓
    間就系爭房地締有買賣契約，應可認定。惟原告另主張被告
    衣思訓因系爭房屋有漏水之情事而同意減價10萬元，其業已
    給付價金300 萬元，乃以該買賣契約為據，訴請被告衣思訓
    點交系爭房地並交付系爭房地之所有權狀云云，被告衣思訓
    則否認同意減價10萬元，揆諸前開說明，自應責由原告就被
    告衣思訓同意減價10萬元一節，盡舉證之責。經查：
    1.兩造均同認針對本件買賣事宜，被告衣思訓係委由訴外人
      秦啟宏代為出面處理，原告直至簽約當日方與被告衣思訓
      第一次會面，且原告於簽約後以系爭房屋漏水為由要求減
      價，亦係由秦啟宏代被告衣思訓出面協商（見本院卷第17
      頁背面、第23頁）。惟原告於本院審理中陳稱：「秦啟宏
      為了過戶的問題，有打電話給我，他說如果拖著不過戶，
      買賣雙方都會被罰錢，但我表示我要求解約，賣方又不肯
      ，我又沒有錢維修漏水，而且經過估價，維修漏水需要30
      萬元，後來秦啟宏就說他願意減價10萬元」等語（見本院
      卷第23頁背面）；復稱：「一直都是秦先生代表屋主跟我
      談事情，秦先生答應我了又否認」等語（見本院卷第47頁
      背面），已為秦啟宏所否認（見本院卷第23、25頁），則
      秦啟宏是否確有向原告表示同意減價10萬元之意，即非無
      疑。
    2.原告雖主張負責處理本件買賣事宜之代書即被告吳亦
      明知秦啟宏同意減價10萬元云云，然被告吳到庭僅稱
      ：伊有聽秦啟宏說原告要求減價10萬元，然伊得到之訊息
      為被告衣思訓並未同意減價等語（見本院卷第24頁背面）
      ，此核與秦啟宏所證稱：原告曾向伊主張系爭房屋漏水，
      希望降價30萬元，伊將此訊息告知被告衣思訓，被告衣思
      訓則請伊轉告原告該屋根本未漏水，其不願意降價。事實
      上針對漏水問題，原告找伊談了數次，嗣原告復提到因政
      府要課徵奢侈稅，故其認為被告衣思訓亦應降價30萬元；
      伊未曾答應原告因系爭房屋漏水而降價10萬元，此乃原告
      提出之條件，伊有告訴原告伊無權替被告衣思訓決定，伊
      會轉告被告衣思訓，但被告衣思訓都沒有同意之情節，互
      核相符（見本院卷第22-25 頁）。且被告衣思訓亦到庭稱
      ：簽約後原告有因漏水要求減價10萬元，秦啟宏向伊提了
      2次，被告吳亦提過1次，但伊皆表示不同意等語（見
      本院卷第24頁），足證秦啟宏應僅係將原告減價之要求轉
      述予被告衣思訓，而未獲被告衣思訓之同意，秦啟宏並無
      向原告表示同意減價10萬元之意，應堪認定。原告主張秦
      啟宏同意減價10萬元云云，即非可採。
    3.原告復主張一名自稱為被告衣思訓之人曾親自打電話向其
      表示同意減價10萬元，嗣經其確認該通電話係秦啟宏所撥
      打云云（見本院卷第35頁）。證人倪永庭對此亦證稱：「
      有一天我去原告家裡，有聽到原告以電話與賣方吵架，賣
      方的聲音很大，我要求原告將電話以擴音方式放出來，我
      有聽到賣方說：『漏水30萬元難道都要我來付嗎？我已經
      答應你扣10萬元，就是以10萬元來解決』」等語（見本院
      卷第46頁）；證人紀麗英亦到庭結證：「有一天我到原告
      家裡，正好屋主打電話來，我聽到原告與屋主很生氣的在
      對話。…我問原告發生什麼事情，原告就將電話以擴音的
      方式放出來，我有聽到原告說去估價光修漏水就要30萬元
      ，屋主有說他願意折價10萬元就是指原告可以少付10萬元
      ，原告有同意」等語（見本院卷第46頁背面）。惟倪永庭
      為原告之前夫，紀麗英則為原告之友人，彼等所為前述證
      詞實有偏頗原告之虞，尚難遽信；況秦啟宏已否認曾同意
      減價，如前述，被告衣思訓亦否認曾打電話予原告表示同
      意減價（見本院卷第35頁背面），則縱證人倪永庭、紀麗
      英確曾聽聞他人與原告通話時表示同意減價10萬元，亦難
      確認通話之他方究屬何人；原告復未能舉證證明通話之他
      方即為被告衣思訓或秦啟宏，自難執此遽認被告衣思訓或
      秦啟宏確曾同意減價10萬元。
    4.再者，系爭買賣契約書第14條特別約定事項已明載「依房
      屋現況交屋，賣方不負瑕疵擔保責任」等語，有該買賣契
      約書可佐（見本院100年度店補字第163號卷第21-24 頁）
      ，依其文義，顯為免除賣方即被告衣思訓依法所負瑕疵擔
      保責任之意，買受人即原告即不得再依物之瑕疵擔保請求
      權而為主張，被告衣思訓自無減價之義務。而被告衣思訓
      亦到庭稱：伊知道系爭房屋有點老舊，屋況不太好，因為
      伊也沒有住過，不清楚房屋有無漏水，所以打算將房屋便
      宜賣，當初有要求秦啟宏要在契約書上加註不負瑕疵擔保
      責任，就是希望買方針對房屋的屋況要自己做維修等語（
      見本院卷第24頁）。則被告衣思訓既於簽訂系爭買賣契約
      書之際即為免除瑕疵擔保責任而要求在契約書上加註不負
      瑕疵擔保責任之文義，衡情其應無可能於系爭買賣契約書
      簽訂後，復因系爭房屋之瑕疵而同意原告減價。
    5.原告雖辯稱：伊於系爭買賣契約書上簽名時，該買賣契約
      書並未載明第14條特別約定事項，伊係於簽完約回家後始
      發現有該特別約定事項云云。惟查：
      被告吳到庭陳稱：系爭買賣契約書係由伊準備，而
        價金、付款方式等條件均為買賣雙方在簽約當天即先談
        好，契約書上此等欄位原均為空白，經伊再與買賣雙方
        確認條件無誤後，方填寫在契約書上等語（見本院卷第
        24頁），核與原告自承簽約當天一開始拿出來的契約書
        為制式之合約，其上有關價金、標的等欄位均為空白，
        此等項目均為簽約當天才寫上去，代書邊寫有邊唸契約
        條款，亦有解釋給伊聽等語（見本院卷第25頁），互核
        一致，可知系爭買賣契約書為一制式化合約，其中有關
        買賣雙方之相關資料、價金、付款方式、不動產標示等
        欄位原均為空白，簽約當日係由被告吳針對契約書
        所載事項逐條與買賣雙方確認，並向買賣雙方解釋後，
        方由被告吳填載。
      而原告一再主張其係於簽完約回家後仔細閱讀系爭買賣
        契約書，始發現有第14條特別約定事項云云（見本院卷
        第23頁背面、第25頁），顯見原告於簽約後即將該契約
        書攜回。又原告並不爭執其於簽約時在場，則其既於被
        告吳逐條填載契約書上之空白欄位時在場，復於簽
        約後即攜回該契約書，則被告吳斷無擅自加註第14
        條特別約定事項之機會，原告空言主張其係於簽完約始
        發現有第14條特別約定事項云云，要難認與事實相符，
        委無足取。
    6.綜上，原告既未能舉證證明被告衣思訓或秦啟宏確曾同意
      減價10萬元，應認其與被告衣思訓間約定之買賣價金仍為
      310萬元。
  (二)又按物之出賣人，負交付其物於買受人，並使其取得該物所
    有權之義務；買受人對於出賣人，有交付約定價金及受領標
    的物之義務；因契約互負債務者，於他方當事人未為對待給
    付前，得拒絕自己之給付，但自己有先為給付之義務者，不
    在此限，民法第348條第1項、第367條、第264條第1 項分別
    定有明文。是以於買賣契約中，出賣人及買受人之主給付義
    務各為交付其物並移轉所有權及給付價金並受領標的物，於
    一方未為給付前，他方得主張同時履行抗辯拒絕給付。而系
    爭買賣契約書第8 條已明定於尾款付清日將系爭房屋騰空交
    予原告；另遍觀系爭買賣契約書，其內除約定被告衣思訓應
    先交付所有權狀予代書即被告吳外，並未約定被告衣思
    訓、吳有先行交付所有權狀予原告之義務，且原告已自
    承其僅交付價金300 萬元予被告衣思訓，準此，被告衣思訓
    抗辯其得於原告交付尾款10萬元之同時，方交付系爭房屋，
    另由被告吳交付如附表所示房地之所有權狀，於法即無
    不合。
  (三)綜上所述，原告與被告衣思訓間確實就系爭房地締有買賣契
    約，被告衣思訓迄未交付房屋及所有權狀，則原告依據與其
    被告衣思訓間之買賣契約，請求被告衣思訓點交系爭房屋，
    另請求被告衣思訓、吳交付如附表所示房地之所有權狀
    ，均有理由，應予准許。另因原告尚未交付價金尾款10萬元
    ，被告衣思訓已合法主張同時履行抗辯權，本院應為命原告
    為對待給付之判決，併予敘明。
  (四)又原告陳明願供擔保，請准宣告假執行，核無不合，爰酌定
    相當擔保金額，併予宣告之。
  (五)本件事證已明，兩造其餘主張及舉證，核與判決結果無影響
    ，爰不再一一論列，併予敘明。
五訴訟費用負擔之依據：民事訴訟法第78條、第85條第1 項。
中    華    民    國   100    年    11    月    22    日
                  民事第七庭    法  官  陳婷玉
以上正本係照原本作成
如對本判決上訴，須於判決送達後20日內向本院提出上訴狀。如
委任律師提起上訴者，應一併繳納上訴審裁判費。
中    華    民    國   100    年    11    月    22    日
                                書記官  吳鸝稻
附表：
┌─┬─────────────────────┬─┬───┬────┐
│編│  土        地        坐        落        │地│面  積│權利範圍│
│  ├───┬────┬───┬───┬────┤目├───┤        │
│號│縣  市│鄉鎮市區○  段  ○○  段│地號    │  │平方公│        │
│  │      │        │      │      │        │  │尺    │        │
├─┼───┼────┼───┼───┼────┼─┼───┼────┤
│１│新北市│新店區  │安坑  │三城湖│145-81  │建│91    │1/5     │
├─┼───┼────┼───┼───┼────┼─┼───┼────┤
│２│新北市│新店區  │安坑  │三城湖│145-106 │建│1,675 │10/1200 │
└─┴───┴────┴───┴───┴────┴─┴───┴────┘
┌─┬──┬────┬────┬─────┬─────────┬──┐
│編│建號│基地坐落│建物門牌│建築式樣主│    建物面積      │權利│
│  │    │        │        │要建築材料│  （平方公尺）    │範圍│
│  │    │        │        │及房屋層數├────┬────┤    │
│號│    │        │        │          │樓層面積│附屬建物│    │
├─┼──┼────┼────┼─────┼────┼────┼──┤
│１│7564│新北市新│新北市新│鋼筋混凝土│第5層： │陽台：  │全部│
│  │    │店區安坑│店區錦秀│造5層樓房 │77.50   │11.60   │    │
│  │    │段三城湖│路41巷12│          │        │        │    │
│  │    │小段145-│號5樓   │          │        │        │    │
│  │    │81地號  │        │          │        │        │    │
└─┴──┴────┴────┴─────┴────┴────┴──┘